臺灣彰化地方法院刑事判決
111年度易字第372號
公  訴  人  臺灣彰化地方檢察署檢察官
被      告  陳楹芳


上列被告因恐嚇危害安全案件，經檢察官提起公訴（111年度偵
字第274號），本院判決如下：
    主  文
陳楹芳犯恐嚇危害安全罪，處拘役肆拾日，如易科罰金，以新臺
幣壹仟元折算壹日。
    事  實
一、陳楹芳基於恐嚇危害安全之犯意，於民國110年11月17日11
    時52分許，騎乘其所有之車牌號碼000-0000號普通重型機車
    (下稱本案機車)至彰化縣○○鄉○○路000號之花壇郵局，寄送
    內含具有暗示加害魏秋麗生命及身體之如附表所示之物的信
    封袋給魏秋麗而恫嚇之，嗣魏秋麗於翌日(18日)收受該信封
    袋後，心生畏懼，報警處理，因而循線查獲上情。
二、案經魏秋麗訴由彰化縣警察局員林分局報告臺灣彰化地方檢
    察署檢察官偵查起訴。
    理  由
一、證據能力：
　　本判決所引用被告陳楹芳以外之人於審判外之陳述，公訴人
    、被告於本院審理時同意有證據能力(見本院卷第46頁、第7
    4頁)，本院審酌該等供述證據作成及取得之狀況，並無違法
    、不當或顯不可信之情形，且認為以之作為證據應屬適當，
    依刑事訴訟法第159條之5規定，有證據能力。而非供述證據
    部分，並無證據顯示係實施刑事訴訟程序之公務員違背法定
    程序所取得之證據，亦無顯有不可信之情況或不得作為證據
    之情形，故具有證據能力。
二、認定犯罪事實所憑之證據及理由：
(一)訊據被告固於審理中曾陳稱：我承認，監視器畫面中的人應
    該是我等語(見本院卷第71頁)，惟因被告自警詢、偵查、本
    院準備程序時始終否認犯行，於審理時亦改稱我不確定監視
    器畫面中的人是不是我等語(見本院卷第75頁)，為保障被告
    之權益，爰認其於審理中所為前揭承認供述之真意非欲坦承
    犯行，合先敘明。
(二)被告先於警詢時辯稱：本案機車車主是我，平常都是我在使
    用，我於110年11月17日有騎本案機車到員林的郭總合診所
    檢查，並騎乘本案機車回來，回家路上有去買飲料，我在看
    病時有把鑰匙插於本案機車上，不確定有無他人騎乘，我不
    認識魏秋麗，案發當天早上我有服用憂鬱及躁鬱症的藥物，
    服用後會有記憶斷片的問題，故不記得當天的狀況，沒有印
    象我有做這件事，監視器畫面中的女子身高跟我差不多，但
    是我體型比較瘦，我不確定是不是我等語(見偵卷第15至18
    頁)；於偵查時辯稱：我不確定監視器畫面中的人是不是我
    ，我有服用安眠藥跟抗憂鬱症藥物，另外有服用史蒂諾斯，
    是我同事安琪109年9月間給我的，我不知道安琪的本名，他
    在110年7、8月間過世了，他之前給我一堆，我現在還有留
    存，醫生不開給我，說我用的太重，我因為藥物作用盡量白
    天不出門，不然擔心不知道做什麼事，有段時間的記憶會完
    全空白等語(見偵卷第81至83頁)；又於本院準備程序中辯稱
    ：我應該是搭火車去看病，我朋友及男友有我的機車鑰匙，
    監視器畫面中的人不是他們，我不知道是誰，也不認識魏秋
    麗，我的機車曾失竊，有去報案等語(見本院卷第42至45頁)
    。
(三)證人即告訴人魏秋麗於110年11月18日收受他人自花壇郵局
    寄送、裝有如附表所示之物的信封袋，因而心生畏懼一節，
    業經告訴人於警詢時證稱：我於110年11月18日17時許返家
    ，家人表示有我的信件，拆開後發現裡面有奠儀用的白包15
    包，上面都以雙面膠貼上我的照片，照片是我臉書上的照片
    ，還有奠儀用白包5包，其上分別書寫全、家、死、光、光
    ，另有1枚新臺幣(下同)1元硬幣，我覺得遭恐嚇使我心生畏
    懼，故前來報案，警方出示監視器畫面中的女子是被告，被
    告是我以前的同事等語(見偵卷第19至24頁)，並有郵件資料
    、信封袋及內容物照片在卷可稽(見偵卷第31頁、第38至40
    頁)，復有扣案之信封袋1個、奠儀用白包20包及1元硬幣可
    佐，此部分事實，應堪認定。
(四)一名女子騎乘本案機車於110年11月17日7時42分許行經彰化
    縣彰化市中山路、雲長路口，於同日11時39分許行經彰化縣
    員林市中山路與大同路口，於同日11時50分許行經彰化縣花
    壇鄉中山路與花南街口，於同日11時52分至54分許在花壇郵
    局寄送本案包裹，於同日11時55分許騎車離開等情，有路口
    監視器畫面及花壇郵局監視器畫面在卷可考(見偵卷第33至3
    8頁)。復參以本案機車之車行紀錄，本案機車於同日11時50
    分許行經花壇鄉之後，即於同日12時1分許往彰化市移動，
    此有彰化縣警察局車行記錄匯出文字資料可參(見偵卷第75
    頁)。而經查閱本案機車之車籍資料，車主為被告，有車輛
    詳細資料報表附卷可佐(見偵字卷第41頁)。
(五)上開監視器畫面中之該名女子雖因戴口罩而僅露出上半部面
    容，然經本院比對卷附之當庭拍攝被告之全身照片(見偵卷
    第91至95頁)，可見監視器畫面中女子之年紀、身形、頭型
    、臉形輪廓、外貌、髮型、眉眼等特徵，均與被告極度相似
    。又經本院函詢郭總合診所，被告於110年11月17日9時52分
    許至位在員林市○○街0000號之郭總合診所掛號，於同日10時
    18分許看診完成離開診療室，有該診所111年5月30日郭總合
    診所字第1110530001號函可憑(見本院卷第59頁)，足見被告
    看診時間與該名女子寄送信件之時間並未重疊，被告之不在
    場證明，難以成立。再者，被告之住處係位在彰化市，於警
    詢時陳稱案發當日係騎乘本案機車至員林市就診，並於該日
    9時52分至10時18分許在員林市之郭總合診所看診，看診後
    騎車返回其彰化市住處，洽與監視器畫面中該名女子騎乘本
    案機車於110年11月17日7時42分許行經彰化市，於同日11時
    39分許行經員林市，於同日11時52分至54分許在花壇郵局寄
    送本案信件，隨後騎車往彰化市移動之移動軌跡相符(在地
    理位置上由北往南依序為彰化市、花壇鄉、員林市)，被告
    既自陳本案機車平時都是由其使用，監視器畫面中之人並非
    持有其機車鑰匙之友人，又被告與前開監視器畫面所拍攝之
    女子極度相似之情節互核以觀，案發當時騎乘本案機車並至
    花壇郵局寄送本案信件之女子，應為被告本人無誤。復以肉
    眼觀察比對信封袋上筆跡與被告當庭書寫之筆跡(見偵卷第8
    9頁)，可發現兩者在書寫之慣性、運筆方式、筆畫之勾勒及
    氣韻神態相似，亦證被告應為寄送本案信件之人。被告事後
    雖辯稱本案機車曾遭竊，然其既未能提出如報案證明之相關
    證據可佐其說，自難以憑採而為對其有利之認定。
(六)被告雖以服用藥物後已無記憶，不知道自己會做什麼事等語
    置辯，並提出其罹有雙向型情感疾患(躁鬱症)、憂鬱症、睡
    眠障礙之診斷書為證(見偵卷第85頁、第87頁)。惟被告卻能
    於警詢時明確表示案發當日有至郭總合診所，甚至表示回家
    路上有去買飲料等語，足見被告對案發當日仍有記憶，且被
    告事先準備書寫告訴人姓名及地址之信封袋，並裝有如附表
    所示之物，交寄郵件時填寫非其本人之姓名及電話，復依監
    視器畫面所呈影像，被告可以正常騎車及行走，可見被告是
    在有意識之情況下為本案犯行，且能安然無恙騎車往返，於
    行為時對自己之行為仍有相當的控制能力，對週遭環境亦具
    有相當的現實感，其前開所辯，自不足採。
(七)綜上所述，本案事證明確，被告犯行洵堪認定，應依法論科
    。
三、論罪科刑：
　　核被告所為，係犯刑法第305條之恐嚇危害安全罪。爰以行
    為人之責任為基礎，審酌被告以上開方式對告訴人為恐嚇犯
    行，使告訴人心生畏懼，所為實有不該，兼衡其無前科之素
    行、犯罪之動機、目的、手段、所生危害、犯罪後否認犯行
    之態度，及其自陳高職肄業之智識程度、從事臨時工、須扶
    養1名子女之家庭經濟生活狀況，並考量被告罹有雙向型情
    感疾患(躁鬱症)、憂鬱症、睡眠障礙，領有輕度身心障礙證
    明文件之身心狀況等一切情狀，量處如主文所示之刑，並諭
    知易科罰金之折算標準。
四、沒收：
　　扣案之信封袋及附表所示之物，固為被告供本案犯罪所用之
    物，然無證據證明為被告所有，亦非屬於違禁物或其他依法
    應義務沒收之物，且檢察官並未聲請宣告沒收，爰不予宣告
    沒收，附此說明。　
據上論斷，應依刑事訴訟法第299條第1項前段，判決如主文。
本案經檢察官詹雅萍提起公訴，檢察官鄭安宇到庭執行職務。　
中　　華　　民　　國　　111 　年　　7 　　月　　13　　日
                  刑事第三庭    法  官  胡佩芬
以上正本證明與原本無異。
如不服本判決應於收受判決後20日內向本院提出上訴書狀，並應
敘述具體理由。其未敘述上訴理由者，應於上訴期間屆滿後20日
內向本院補提理由書（均須按他造當事人之人數附繕本）「切勿
逕送上級法院」。
告訴人或被害人如對本判決不服者，應具備理由請求檢察官上訴
，其上訴期間之計算係以檢察官收受判決正本之日期為準。 
中　　華　　民　　國　　111 　年　　7 　　月　　13　　日
                                書記官  蔡忻彤
附錄本案論罪科刑法條：
中華民國刑法第305條
以加害生命、身體、自由、名譽、財產之事恐嚇他人，致生危害
於安全者，處2年以下有期徒刑、拘役或9千元以下罰金。　　　
附表：
編號 信封袋之內容物 1 貼有魏秋麗遭塗鴉之大頭照的奠儀用白包15包 2 奠儀用白包5包，其上分別書寫「全」、「家」、「死」、「光」、「光」 3 1元硬幣1枚